臺中高等行政法院判決
　　　　　　　　　　　　　　　　93年度簡字第177號
　　原　　　告　甲○○
　　被　　　告　彰化縣政府
　　代　表　人　乙○○
　　訴訟代理人　庚○○
上列當事人間因就業服務法事件，原告不服行政院勞工委員會中
華民國93年8月9日台勞訴字第0930028503號訴願決定，提起行政
訴訟。本院判決如下︰
　　主  文
原告之訴駁回。
訴訟費用由原告負擔。
    事實及理由
一、按「任何人不得非法容留外國人從事工作。」、「違反第四
    十四條‧‧‧規定者，處新臺幣十五萬元以上七十五萬元以
    下罰鍰。」分別為就業服務法第44條及第63條第1項所明定
    。上開規定明文禁止非法容留外國人從事工作，旨在保障國
    民工作權、維持社會秩序而避免妨礙本國人之就業機會、勞
    動條件、國民經濟發展及社會安定，此揆諸同法第42條之規
    定亦明。至因事實上需要須聘僱外國人從事工作者，立法採
    申請許可制，就申請者之資格條件與外國人之工作類別、項
    目、人數、期間及工作地點均列為須經許可內容，以達促進
    國民就業，增進社會及經濟發展之立法宗旨。
二、原告起訴意旨略謂：(一)原處分指稱原告聘僱非法泰國籍外勞
    ，於彰化縣員林鎮鎮○里○○路150巷2號從事整理蕃茄及搬
    運貨品工作，並非屬實，該處社區鄰里活動出入人數眾多，
    從未見過該外勞幫助整理蕃茄及搬運貨品，被告所言時間長
    達月餘之久，顯與事實有違，此有鄰長及左鄰右舍之證明書
    可資證明。(二)原告於民國（下同）93年2月18日在路上遇見
    該陌生外勞，因憐憫其處境，資助其五百元，被告認定是薪
    資，顯然是臆測之詞。(三)原告並未提供地方給該外勞居住，
    該外勞逗留自行覓居，對於該外勞居住之處所，並非原告所
    有，亦無租賃關係，並無支配權、使用權，被告誤認原告提
    供地方容留該外勞，未經求證，與事實背離。原處分及訴願
    決定認事用法均有違誤，應予撤銷云云。
三、被告答辯主張略以：(一)本件原告非法容留泰國籍逃逸外勞
    Saothong Somsat（男性，護照號碼：V416375，以下簡稱Ｓ
    君）於彰化縣員林鎮鎮○里○○路150巷2號，從事整理蕃茄
    及搬運貨品工作，案經彰化縣警察局彰化分局於93年2月18
    日當場查獲，此有該名泰國籍逃逸外勞及原告之偵訊筆錄影
    本、現場查獲照片等資料附原處分卷可稽，被告乃據以科處
    原告罰鍰，揆諸就業服務法第42條、第44條及第63條第1項
    規定，於法尚無不合。(二)該名泰國籍逃逸外勞於警方偵訊筆
    錄時已坦承幫原告整理果園及賣水果，故原告雖與該名逃逸
    泰籍外勞無聘僱關係，但容許為其雙親做些瑣事、至果園幫
    忙摘採、包裝水果，時間長達一個月時間，且依筆錄查獲日
    原告還載該外勞至彰化市○○路一號（體育場），當時該外
    勞正在幫忙整理蕃茄及搬運貨品。本件原告未依規定申請聘
    僱該名外勞之許可，卻仍非法容留該外勞為其從事工作，違
    規事實甚為明確等語。
四、經查：
    (一)Ｓ君原係彰化縣光華金屬有限公司引進之泰籍勞工，於92
      年11月21日逃逸，經其雇主報案，同年月28日經撤銷聘僱
      許可並限令出境在案，有該Ｓ君之「外勞居留資料查詢明
      細內容顯示畫面」附答辯狀案卷內可參，自堪憑信。查Ｓ
      君於93年2月18日警方偵訊筆錄稱：「（你於何時？何地
      被警方人員查獲為逃逸外勞？當時你正在從事何工作？）
      於西元2004年2月18日11時15分在彰化市○○路1號被警方
      人員查獲，當時正在幫忙整理蕃茄及搬運貨品。）」、「
      （你逃逸後受僱於何人？從事何種工作？居住於何處？）
      我受僱於甲○○，幫忙他整理番石榴果園及幫老闆賣水果
      ，住在番石榴果園內的工寮。」、「（你受僱於甲○○薪
      資如何？工作性質為何？）我受僱於甲○○都還沒有向他
      拿取工資，只有在被警方人員查獲時，老闆（甲○○）給
      我新台幣1,354元，工作是幫他搬運水果去賣及整理果園
      。」、「（你於何時開始受僱於雇主甲○○？於何時居住
      在果園內？居住由何人提供？）我於逃逸後三日，在番石
      榴果園（員林鎮○○路○段81巷338號）前遇到我現在的雇
      主（甲○○），便住在他的番石榴果園內，開始為他工作
      。」另同年3月16日筆錄稱：「（你在番石榴園中的工作
      是誰指派的？）是甲○○。」、「（是誰提供你番石榴園
      中工寮給你居住的？）是甲○○。」、「（你住於工寮中
      是誰提供三餐給你？）有時是甲○○，有時是甲○○的兒
      子拿三餐給我。」、「（你是如何和甲○○認識的？）我
      於逃逸期間一直找不到工作，後來到了這個番石榴園看見
      甲○○在番石榴園中忙，便問他是否須要人幫忙，甲○○
      便僱用我了。」上開筆錄均經翻譯人員以泰語朗讀給Ｓ君
      經其聽後確認無訛始簽名，有各該筆錄附答辯狀案卷內可
      稽。
    (二)證人即本件承辦之警方人員丙○○、丁○○及翻譯人員李
      淑瑛亦分別到庭證述筆錄屬實。丁○○證稱：「當時外勞
      是說他住的工寮是原告叫他去住的，住在那邊幫忙整理果
      園，並幫他賣水果、搬運水果，那個果園是番石榴園，外
      勞說原告住在要進去果園入口的地方，原告住家對面有田
      埂，走進去是稻田，稻田過去才是果園，果園再進去才是
      工寮，工寮是在果園裡面，該名外勞還特意把稻草圍起來
      以讓外面看不到裡面有人居住，工寮裡面放稻草、農藥等
      果園要用的工具。我有問他有沒有薪水，他說他沒有拿到
      薪水，被查獲的時候老闆有交付他一千多元，但他也無法
      確定是否是薪水，我有問他工資如何？他說原告在被查獲
      的時候有拿這些錢給他，而依據外勞的說法，他只是求個
      溫飽住在那邊幫原告整理果園，他的吃、住都由原告提供
      。」李淑瑛證稱：「在訊問之前有先由外勞帶我們去工寮
      ，在那邊有看到他的衣服，帶回來警局之後才作筆錄。該
      名外勞說平常老闆就讓他住在工寮那邊，因為那個工寮離
      老闆的家不遠，那個工寮是草屋，有兩層，下面有養小白
      兔、狗，他住在鐵架架起來的上面那層，工寮沒有圍牆，
      外面是果園，有種拔樂與蕃茄，那個果樹外面有用塑膠袋
      包起來，裡面很亂，他說那是老闆讓他住在那邊的，平常
      幫忙整理旁邊的果園，要摘水果之類的，那裡也有外勞晒
      的衣服。」、「（該名外勞是否有說被警察抓到的時候在
      做什麼？）他說當天他正在車上幫忙整理水果跟搬水果，
      老闆在前面賣。」「（他是否有說泰語的「蕃茄」？外勞
      有無說他的薪水如何計算？）有。他是說他被抓到的時候
      ，老闆有把身上的錢都給他，他說老闆有供給他吃、住，
      還有被抓到的時候有塞錢給他，但因為當時情況很急促，
      所以不知道塞多少錢給他。果園離他的老闆家不遠，我們
      去時把車子停在老闆的家，再走進去工寮，當時證人謝（
      明昌）有問當地人甲○○是否住在那邊，當地人說是，外
      勞也說他老闆住在那邊，並帶著我們穿過老闆的家才到工
      寮，工寮是在果園的旁邊，外勞住在草堆裡面，底下有養
      一些動物，很髒，老闆的家是由該名外勞指稱的。」（以
      上均見本院93年12月20日訊問筆錄）
    (三)原告93年2月19日警局偵訊筆錄亦陳稱：「（你於何時、
      何地、與逃逸外勞認識？‧‧‧）93年1月18日17時在彰
      化縣員林鎮○○路○段81巷338號對面工寮發現，我不知道
      他是泰國逃逸外勞‧‧‧我看他可憐送他番石榴及饅頭飲
      料吃。」另原告於本院93年11月22日訊問筆錄陳稱：「警
      察查獲該名外勞的地方‧‧‧是在我父親種植番石榴的土
      地。」又原告93年5月21日之訴願書陳稱：其雙親住所位
      於工寮所在之果園附近，原告告知其雙親上情之後，某日
      天寒其母遂贈Ｓ君舊衣、棉被，以供禦寒，並不時供應熱
      食，Ｓ君或出於感恩之心而偶而為原告雙親做些瑣事，或
      至果園幫忙摘採、包裝水果；93年2月28日原告因參加彰
      化體育場合辦之農特產品展售會乃允諾載Ｓ君前往逛逛云
      云。參以證人即本件查獲警員戊○○到庭證稱：原告自稱
      平常在彰化基督教醫院販賣水果，查獲時Ｓ君坐在原告載
      水果之車上，上面載有一、兩籠番石榴等語。此外，復有
      Ｓ君住居於番石榴園內工寮之現場照片等影本附答辯狀案
      卷內可考，自堪憑信。
    (四)準此，外勞Ｓ君雖陳稱係受僱於原告而為其工作，惟並未
      具體敘明雙方有何工作報酬之約定，亦未取得薪資，尚難
      認定雙方之僱傭關係存在；至於為警查獲時，原告交付Ｓ
      君一千餘元應急，並非約定薪資之給付，亦非可據以認定
      其間有僱傭關係存在。是原告未申請許可非法容留Ｓ君於
      彰化縣員林鎮○○路○段81巷338號對面工寮內，並供應其
      飲食，而Ｓ君則幫忙原告採收整理水果及從事搬運之工作
      ，已違反就業服務法第44條之規定，被告依同法第63 條
      第1項規定科以罰鍰處分，並無不合。
    (五)至原告主張Ｓ君係陌生人，原告並未提供地方給Ｓ君居住
      ，係該外勞逗留自行覓居，其居住之工寮已荒廢多年，並
      非原告所有，亦無租賃關係，並無支配權、使用權，被告
      誤認原告提供地方容留該外勞而加以處罰係屬違法乙節。
      經查Ｓ君因見原告在番石榴園工作而詢問需否幫忙，原告
      答應並提供番石榴園之工寮供其居住乙節，業經Ｓ君陳述
      綦詳已如前述。而原告之父在員林鎮○○路○段擁有番石
      榴果園，原告平日亦在該果園工作，並常至彰化市販賣水
      果，查獲當日原告係前往彰化體育場參加農產品展售會，
      車上載有Ｓ君及兩籠番石榴；查獲當日復據警員丁○○、
      戊○○會同Ｓ君及翻譯人員李淑瑛前往工寮現場調查，取
      得Ｓ君之居留證並拍攝工寮現場照片，該工寮位於原告員
      林鎮○○路○段81巷338號住家對面之果園內等情，業據載
      明於原告之訴願書並分經警員戊○○、丁○○及李淑瑛證
      述明確詳如前述。查Ｓ君逃逸中受原告照顧，並無誣陷原
      告之理，所述復與證人戊○○、丁○○及李淑瑛之證言及
      相關證物互核相符，自堪採信。查容留他人居住之處所，
      並非容留人對該處所有所有權、租賃權始足當之，縱容留
      他人於第三人之處所，而為第三人所不及知或默示同意未
      加阻止者，於容留行為之成立均不生影響。查系爭工寮位
      於私人土地上，構造甚為簡陋，僅係搭棚子並用帆布圍起
      來尚無牆壁等情，業據警員戊○○陳明在卷，Ｓ君住居於
      該工寮達一個月以上，若非原告容留提供住居，並由其家
      人提供棉被、飲食，Ｓ君豈能維持生活？至其坐落之地號
      未經測量尚無從確定，原告所提之員林鎮○○段523地號
      之土地之土地登記謄本雖載明係江勝助等人所共有，非即
      可推翻原告容留Ｓ君之認定。是原告所稱Ｓ君係陌生人，
      渠未容留Ｓ君等情均不足採。
    (六)原告所舉證人即其鄰長江茂松雖到庭證稱未見過Ｓ君，且
      原告未種植番茄，另證人己○○即原告之里長亦到庭證稱
      原告之果園種番石榴未種番茄，原告之父之住所對面之田
      是別人共有的，伊不知外勞住在工寮裏等語，均不能推翻
      前開認定。又原告提出之鄰人證明書載明從未見過外勞替
      原告工作等語，亦非可推翻原告容留Ｓ君工作之事實，尚
      不能為有利原告之認定。
五、綜上所述，原告所述各節俱無足採，被告據依首揭規定處原
    告罰鍰新台幣十五萬元整並無違法或不當，至系爭處分書說
    明二違法事實欄所載原告「聘僱」Ｓ君於「右述地址」（指
    員林鎮○○路150巷2號），核與前述事實容有出入，應係容
    留於員林鎮○○路○段81巷338號之果園內，惟由處分書其他
    記載仍可確定被告認原告容留Ｓ君工作之事實，原處分及訴
    願決定仍應予維持，由被告更正其處分書，以維公文書之正
    確無誤。本件原告訴請撤銷均無理由，應予駁回。本件為簡
    易案件，爰不經言詞辯論逕為判決。
據上論結，本件原告之訴為無理由，依行政訴訟法第233條第1項
、第236條、第195條第1項後段、第98條第3項前段，判決如主文
中　　華　　民　　國       94  　年　2　月　　25　　　日
                  台中高等行政法院第 二 庭
                          法  官　許金釵
以上正本證明與原本無異。
如不服本判決，應於判決送達後20日內，以本訴訟事件所涉及之
法律見解具有原則性者，始得向本院提出上訴狀並表明上訴理由
，經最高行政法院許可，否則不得上訴；如於本判決宣示後送達
前提起上訴者，應於判決送達後20日內補提上訴理由書（均應依
對造人數提出繕本）。提起上訴應預繳送達用雙掛號郵票390元
（34元及5元郵票各10份)。
中　　華　　民　　國       94  　年　2　月　　26  　　日
                          書記官　孫庠熙
